臺灣彰化地方法院刑事判決             100年度易字第1207號
公  訴  人  臺灣彰化地方法院檢察署檢察官
被      告  李寅嘉
上列被告因詐欺案件，經檢察官提起公訴（100年度偵字第3878
號），被告於準備程序進行中就被訴事實為有罪之陳述，經合議
庭裁定改行簡式審判程序，本院判決如下：
    主  文
李寅嘉幫助意圖為自己不法之所有，以詐術使人將本人之物交付
，處有期徒刑參月，如易科罰金，以新臺幣壹仟元折算壹日。緩
刑貳年，並應支付周佳興新臺幣壹萬伍千元，分伍期，自民國一
百零一年一月十二五日起至民國一百零一年五月二十五日止，每
月二十五日前各給付新臺幣參千元。
    事  實
一、李寅嘉對於無正當理由徵求他人提供金融帳戶之存摺、提款
    卡及密碼者，應可預見渠等極有可能利用該帳戶作為收受、
    掩飾及隱匿因財產犯罪所得財物或財產上利益之犯罪工具，
    竟仍容任所提供之金融帳戶可能被利用，造成財產犯罪結果
    之發生，而基於幫助他人實施財產犯罪之不確定故意，先於
    民國99年11月19日至台新國際商業銀行（下稱台新銀行）員
    林分行申辦00000000000000號存款帳戶，領得該帳戶之存摺
    、提款卡及密碼後，再於同年月20日15時52分許，至彰化縣
    員林鎮○○路之全家便利商店，將上開帳戶之存摺、提款卡
    及密碼，託由貨運業者運送至臺中市，並以新臺幣（下同）
    2,00 0元代價出售予真實姓名、年籍不詳之「陳文彬」成年
    男子，容任該人使用其上開銀行帳戶。嗣該取得李寅嘉上開
    銀行帳戶存摺、提款卡及密碼之「陳文彬」及與其具有詐欺
    取財共同犯意聯絡之詐騙集團成員，旋即意圖為自己不法之
    所有，於同年月23日17時22分許，撥打電話予周佳興，誆騙
    周佳興以其在拍賣網站標購商品指定之貨到付款方式誤設定
    為定期匯款，需向銀行取消云云，使周佳興陷於錯誤，而依
    指示於同日18時許，至居住地附近之金融機構操作自動櫃員
    機，致接續轉帳匯款5萬元及4萬元至李寅嘉上開銀行帳戶，
    並隨即遭該詐騙集團成員提領得手。嗣周佳興查知帳戶轉出
    上開款項，發覺有異，報警處理，乃查知上情。
二、案經花蓮縣警察局吉安分局報請臺灣花蓮地方法院檢察署呈
    請臺灣高等法院檢察署核轉臺灣彰化地方法院檢察署偵查起
    訴。
    理  由
一、按除被告所犯為死刑、無期徒刑、最輕本刑為3 年以上有期
    徒刑之罪或高等法院管轄第1 審案件者外，於刑事訴訟法第
    273條第1項程序進行中，被告先就被訴事實為有罪之陳述時
    ，審判長得告知被告簡式審判程序之旨，並聽取當事人、代
    理人、辯護人及輔佐人之意見後，裁定進行簡式審判程序；
    除簡式審判程序及簡易程序案件外，第一審應行合議審判，
    刑事訴訟法第273條之1第1項、第284條之1 分別定有明文。
    本件被告李寅嘉所犯係死刑、無期徒刑、最輕本刑為3 年以
    上有期徒刑或高等法院管轄第一審案件以外之罪，並於本院
    行準備程序時就被訴事實為有罪之陳述，本院合議庭依前揭
    規定，經評議結果，裁定改由受命法官獨任行簡式審判程序
    ，先予敘明。
二、上揭犯罪事實，業據被告於本院行準備程序與審理時均坦承
    不諱，核與證人即被害人周佳興於警詢時證述之情節相符，
    並有台新銀行員林分行及永豐商業銀行員林分行被告基本資
    料查詢、帳戶歷史交易明細表各1 份、台新銀行自動櫃員機
    交易明細表影本2張、簡訊翻拍照片3張、宅配單、受理詐騙
    帳戶通報警示簡便格式表影本、內政部警政署反詐騙案件紀
    錄表影本各1 張等件附卷可佐，足認被告自白與事實相符。
    本件事證已臻明確，被告犯行堪以認定，應依法論科。
三、按刑法上之幫助犯，係對於犯罪與正犯有共同之認識，而以
    幫助之意思，對於正犯資以助力，而未參與實施犯罪之行為
    者而言（最高法院75年度臺上字第1509號、84年度臺上字第
    5998號、88年度臺上字第1270號判決參照）；是以，如未參
    與實施犯罪構成要件之行為，且係出於幫助之意思提供助力
    ，即屬幫助犯，而非共同正犯。本案被告率將其上開金融帳
    戶之存摺、提款卡等物交付詐騙集團成員，並告知密碼，轉
    供詐騙集團成員為詐欺取財之帳戶使用，顯係基於幫助他人
    詐欺取財之犯意，且其提供帳戶予他人之行為係屬刑法詐欺
    取財罪構成要件以外之行為，其既以幫助他人犯罪之意思而
    參與犯罪構成要件以外之行為，在無證據證明被告係以正犯
    而非以幫助犯之犯意參與犯罪之情形下，依上開說明，應認
    其所為係幫助犯而非正犯行為，是核被告所為，係犯刑法第
    30條第1項、第339條第1 項之幫助詐欺取財罪。又被告幫助
    他人犯詐欺取財罪，為從犯，應依刑法第30條第2 項之規定
    ，按正犯之刑減輕之。爰審酌被告任意提供帳戶予不法份子
    使用，使詐欺者得以隱匿其真實身分，助長犯罪之猖獗，造
    成被害人之損失，惟念其犯後已在本院與被害人達成調解，
    賠償被害人之部分損失，並坦認犯行，犯後態度尚稱良好等
    一切情狀，量處如主文所示之刑，並諭知易科罰金之折算標
    準。末查被告前未曾因故意犯罪受有期徒刑以上刑之宣告，
    有臺灣高等法院被告前案紀錄表1 份在卷可參，僅因一時失
    慮，致罹刑章，犯後尚能坦承犯行，並賠償被害人損失，知
    所悔悟，歷此偵、審程序及刑之諭知後，當知所警惕，應無
    再犯之虞，是其所宣告之刑，以暫不執行為適當，故併予宣
    告緩刑2 年，以勵自新。又按緩刑宣告，得斟酌情形，命犯
    罪行為人向被害人支付相當數額之財產或非財產上之損害賠
    償，刑法第74條第2項第3款定有明文。因被告與被害人已達
    成調解，惟尚未完全履行，本院遂依被告與被害人之調解內
    容，併諭知被告應向被害人支付如主文所示之金額及支付方
    式，倘被告未遵守本院所定之緩刑期間負擔而情節重大者，
    檢察官得依刑事訴訟法第476條及刑法第75條之1第1項第4款
    之規定，聲請撤銷本案緩刑之宣告，附此敘明。
據上論斷，應依刑事訴訟法第273條之1第1項、第299條第1 項前
段，刑法第30條第1項前段、第2項、第339條第1項、第41 條第1
項前段、第74條第1項第1款、第2項第3款，刑法施行法第1條之1
，判決如主文。
本案經檢察官陳鼎文到庭執行職務。
中    華    民    國   100    年    12   月     26    日
                  刑事第六庭    法      官  陳彥志
以上正本證明與原本無異。
如不服本判決應於收受判決後10日內向本院提出上訴書狀，並應
敘述具體理由；其未敘述上訴理由者，應於上訴期間屆滿後20日
內向本院補提理由書（均須按他造當事人之人數附繕本）「切勿
逕送上級法院」。
告訴人或被害人對於判決如有不服具備理由請求檢察官上訴者，
其上訴期間之計算係以檢察官收受判決正本之日期為準。
中    華    民    國   100    年    12    月    26    日
                                書  記  官  林淑文
附錄本案論罪科刑法條全文：
中華民國刑法第339條
意圖為自己或第三人不法之所有，以詐術使人將本人或第三人之
物交付者，處 5 年以下有期徒刑、拘役或科或併科 1 千元以下
罰金。
以前項方法得財產上不法之利益或使第三人得之者，亦同。
前二項之未遂犯罰之。